臺灣高等法院刑事判決
110年度重上更一字第66號
上  訴  人  
即  被  告  廖清利



選任辯護人  蔡頤奕律師
            林宗竭律師
上  訴  人  
即  被  告  VU VAN CHIEN（中文姓名：武文正）



上列上訴人即被告等因違反森林法案件，不服臺灣桃園地方法院
104年度原訴字第30號，中華民國107年6月12日第一審判決（起
訴案號：臺灣桃園地方檢察署104年度偵字第2589號、104年度偵
字第4124號、104年度偵字第5235號、104年度偵字第5631號、10
4年度偵字第7186號），提起上訴，判決後，經最高法院發回更
審，本院判決如下：
    主  文
原判決關於廖清利、武文正如附表一編號1所示之罪刑、沒收及
所定應執行刑部分均撤銷。
廖清利、武文正犯如附表一「主文」欄所示之罪，各處如附表一
「主文」欄所示之刑、保安處分及沒收。
    事  實
一、林忠義（所犯違反修正前森林法第52條第1項第4、6款竊取
    森林主產物之犯行，業經原審判決判處罪刑確定）、廖清利
    及越南籍逃逸外勞VU VAN CHIEN（中文名：武文正，下稱武
    文正）等人均知悉大溪事業區第32林班地（坐落於桃園市○○
    區○○○段0○0地號土地上），係中華民國所有，土地使用分區
    為森林區，係行政院農業委員會林務局新竹林區管理處（下
    稱新竹林區管理處）管理之國有林地，未經許可不得擅自砍
    伐或搬運上開林班地內之森林主產物，林忠義、廖清利見上
    開林班地上有檜木（即紅檜，以下記載檜木者，均指紅檜）
    、扁柏，市價甚高，竟共同意圖為自己不法所有，基於結夥
    二人以上，為搬運贓物使用車輛而竊取森林主產物之犯意聯
    絡，由林忠義負責聯繫武文正，武文正再找其他外勞一同至
    上開林班地以鏈鋸盜伐檜木、扁柏，將之切割為角材後，以
    人力揹負至林忠義位在桃園縣復興鄉（現改制為桃園市復興
    區，以下以新制稱）上巴陵卡拉部落對面山區之工寮（下稱
    林忠義工寮），林忠義並提供武文正等人在山上之飲食及盜
    伐所需物品，另由廖清利負責向他人借用車輛以搬運上開盜
    伐之檜木、扁柏及尋找買主購買盜伐之檜木、扁柏，而分別
    為下列犯行：
　㈠林忠義與廖清利、武文正、逃逸外勞TRINH VAN DUNG（中文
    名：鄭文勇，綽號「長腳」，經檢察官另行通緝，下稱鄭文
    勇）、逃逸外勞NGUYEN VAN TUNG（中文名：阮文松，綽號
    「捲毛」，所涉違反森林法案件經檢察官另行通緝，下稱阮
    文松）等人共同意圖為自己不法所有，基於結夥二人以上，
    為搬運贓物使用車輛而竊取森林主產物之犯意聯絡，由林忠
    義指示武文正，於民國103年10月29日上午8時26分許前某時
    ，夥同鄭文勇、阮文松等人共同至大溪事業區第32林班地，
    由武文正等外勞以鏈鋸盜伐檜木，共竊取檜木4塊（體積共0
    .308568立方公尺，山價合計為新臺幣〈下同〉121,946元）後
    ，由武文正、鄭文勇、阮文松等人以人力揹運至林忠義工寮
    ，廖清利則向不知情之葉維閎（業經檢察官為不起訴處分）
    借用車牌號碼0000-00號自用小貨車，由徐忠孝駕駛該自用
    小貨車至林忠義工寮，徐忠孝（所犯違反修正前森林法第50
    條搬運贓物之犯行，業經原審判決判處罪刑確定）明知上開
    檜木4塊係盜伐之贓物，竟基於搬運贓物之犯意，以上開自
    用小貨車運載贓物檜木至桃園市大溪區，林忠義、廖清利則
    分別駕駛車輛跟在徐忠孝前後，並在桃園市大溪區崁津橋與
    徐忠孝會合，再由廖清利駕車在前方帶路，徐忠孝尾隨其後
    ，於103年10月29日上午8時26分許，將上開檜木載運至黃琛
    傑（原名黃鉦懿，所犯故買贓物罪，業經本院前審判決判處
    罪刑確定）位於桃園市○○區○○○000號之2鐵皮屋倉庫（下稱
    黃琛傑倉庫），黃琛傑知悉該檜木4塊均係盜伐之贓物，仍
    基於故買贓物之犯意，以18萬元向林忠義、廖清利購買。
  ㈡林忠義與廖清利、武文正、鄭文勇、阮文松等人共同意圖為
    自己不法所有，基於結夥二人以上，為搬運贓物使用車輛而
    竊取森林主產物之犯意聯絡，由林忠義指示武文正，於103
    年10月29日上午8時26分許之後至103年10月31日上午6時55
    分許期間之某時，夥同鄭文勇、阮文松等人共同前往大溪事
    業區第32林班地，由武文正等外勞以鏈鋸盜伐檜木，共竊取
    檜木2塊（體積共0.154284立方公尺，山價合計為60,973元
    ），再由武文正、鄭文勇、阮文松等人以人力揹運至林忠義
    工寮，廖清利則向不知情之葉維閎借用車牌號碼0000-00號
    自用小貨車，由徐忠孝駕駛該自用小貨車至林忠義工寮，徐
    忠孝明知上開檜木2塊係盜伐之贓物，竟基於搬運贓物之犯
    意，以上開自用小貨車運載贓物檜木，林忠義、廖清利則分
    別駕駛車輛跟在徐忠孝前後，於103年10月31日上午6時55分
    許，將檜木搬運至黃琛傑倉庫，黃琛傑知悉該檜木2塊係盜
    伐之贓物，仍基於故買贓物之犯意，以不詳代價向林忠義、
    廖清利購買。
  ㈢林忠義與廖清利、武文正、鄭文勇、阮文松等人共同意圖為
    自己不法所有，基於結夥二人以上，為搬運贓物使用車輛而
    竊取森林主產物之犯意聯絡，由林忠義指示武文正於103年1
    0月31日上午11時45分許之後至同年11月1日上午7時18分許
    期間內之某時，夥同鄭文勇、阮文松等人共同前往大溪事業
    區第32林班地，由武文正等外勞以鏈鋸盜伐檜木，竊取檜木
    3塊（體積共0.231426立方公尺，山價合計為91,459元），
    再與鄭文勇、阮文松等人以人力揹運至林忠義工寮，並於11
    月1日上午7時18分許，藏匿於林忠義工寮附近，廖清利則向
    不知情之葉維閎借用車牌號碼0000-00號自用小貨車，由徐
    忠孝於103年11月2日上午某時，駕駛該自用小貨車至林忠義
    工寮，徐忠孝明知上開檜木3塊係盜伐之贓物，竟基於搬運
    贓物之犯意，以上開自用小貨車運載贓物檜木，林忠義、廖
    清利則分別駕駛車輛跟在徐忠孝前後，於同日上午9時50分
    許，將檜木搬運至黃琛傑倉庫，黃琛傑知悉上開檜木3塊係
    盜伐之贓物，仍基於故買贓物之犯意，以不詳代價向林忠義
    、廖清利購買。
  ㈣林忠義與廖清利、武文正、鄭文勇、阮文松等人共同意圖為
    自己不法所有，基於結夥二人以上，為搬運贓物使用車輛而
    竊取森林主產物之犯意聯絡，由林忠義指示武文正於103年1
    1月3日下午4時許，夥同鄭文勇、阮文松等人共同前往大溪
    事業區第32林班地，由武文正等外勞以鏈鋸盜伐，竊取扁柏
    2塊（起訴書誤載為檜木2塊）（材積各為42才、43才，共計
    85才，等於0.23647立方公尺，山價合計為84,956元），再
    與鄭文勇、阮文松等人以人力揹運至林忠義工寮，廖清利則
    向不知情之葉維閎借用車牌號碼0000-00號自用小貨車，由
    徐忠孝駕駛該自用小貨車至林忠義工寮，徐忠孝明知上開扁
    柏2塊係盜伐之贓物，竟基於搬運贓物之犯意，以上開自用
    小貨車運載贓物扁柏，林忠義、廖清利則分別駕駛車輛跟在
    徐忠孝前後，於103年11月5日上午8時18分許（起訴書誤載
    為103年10月31日上午6時55分許），將扁柏搬運至黃琛傑倉
    庫，黃琛傑知悉上開扁柏2塊係盜伐之贓物，仍基於故買贓
    物之犯意，以不詳代價向林忠義、廖清利購買。
二、嗣新竹林區管理處於103年12月23日，會同內政部警政署保
    七總隊第五大隊新竹森林警察分隊在大溪事業區第32林班地
    巡視時，發現4處地點遭盜伐，並在現場扣得附表二編號5所
    示之鏈鋸2台，交由內政部警政署保安警察第七總隊第五大
    隊新竹森林警察分隊帶回；又經警於104年1月20日，分別持
    法院核發之搜索票至新北市○○區○○路○段000號前，對廖清利
    執行搜索，扣得其所有如附表二編號3所示之華碩紅色手機1
    支（內有門號0000000000、0000000000號SIM卡各1張）；在
    黃琛傑位於桃園市○○區○○○街000巷00號住處執行搜索，扣得
    檜木金磚成品2塊、肖楠木聚寶盆4個、檜木聚寶盆成品3個
    、檜木聚寶盆蘋果型成品2個、肖楠燭台成品及半成品6個、
    檜木燭台成品2支、檜木文昌筆成品6支、檜木水果盤成品8
    個、肖楠水果盤成品1個、檜木樹瘤成品1個、檜木精油成品
    1瓶、鐵門遙控器1個、記事本1本、記帳紙1張、估價單（傑
    哥倉庫）1張、估價單（榮興木材行）2張及名片4張，及在
    黃琛傑倉庫執行搜索，扣得肖楠1袋（80公斤）、紅檜1袋（
    115公斤）、扁柏3袋（共計350公斤）、扁柏木屑7袋（共計
    99公斤）、紅豆杉2塊（共計4公斤）、臺灣櫸2塊（共計50
    公斤）、香杉2塊（共計17公斤）、牛樟1袋（共計22公斤）
    、扁柏板材、扁柏樹瘤1塊（18公斤）、扁柏樹瘤2塊（各57
    公斤、8公斤）、黃連木瘤1塊（25公斤）、牛樟樹頭1塊（1
    110公斤）、肖楠樹瘤1塊（15公斤）、扁柏樹瘤4塊（115公
    斤）、筆記本1本、樟木樹根3株、拋光機3台、臺灣企銀存
    摺1本、森呼吸檜木精油廣告板1片、HTC白色手機1支等物。
三、案經新竹林區管理處訴由桃園市政府警察局刑事警察大隊移
    送、桃園市政府警察局大溪分局暨內政部警政署保安警察第
    七總隊第五大隊報請臺灣桃園地方檢察署檢察官偵查起訴。
    理  由
壹、程序方面
一、審理範圍
    本案除被告廖清利、武文正（下合稱被告2人）以外之其餘
    被告，均已判決確定；又被告廖清利、武文正被訴違反森林
    法等案件，前經本院前審撤銷原審判決關於被告2人有罪及
    定應執行刑部分，仍認定被告2人共同違反森林法，予以科
    刑，檢察官、被告2人均不服提起第三審上訴，經最高法院
    以110年度台上字第2923號判決就本院前審判決（107年度原
    上訴字第146號）關於事實欄一㈠至㈣所示竊取森林主產物部
    分（即原審判決附表一編號1所示【起訴書犯罪事實二㈠至㈣
    】）撤銷發回本院，其他違反森林法部分則經最高法院駁回
    上訴確定。是本院審理範圍，僅限於被告廖清利、武文正如
    原判決附表一編號1所示被訴竊取森林主產物部分（即事實
    欄一㈠至㈣部分），合先敘明。
二、證據能力之說明
　　本案下列所引之供述證據，檢察官、被告武文正及其辯護人
    於原審暨本院前審、被告廖清利及其辯護人於原審、本院前
    審暨本院依法調查上開證據之過程中，均已明瞭其內容而足
    以判斷有無刑事訴訟法第159條第1項不得為證據之情事，而
    於本院準備程序及本案言詞辯論程序就相關事證之證據能力
    均未聲明異議，本院審酌該等證據作成時之情況，並無違法
    取證或其他瑕疵，認為適於作為本案認定事實之依據，該等
    供述證據自得為本案之證據使用；其餘引用之非供述證據，
    均與本案犯罪待證事實具有證據關聯性，且無證據證明有何
    違法取證之情事，並經本院於審理期日依法踐行調查證據程
    序，亦得為本案之證據使用。
三、被告武文正經合法傳喚，無正當理由未於審判期日到庭，有
    其送達證書、入出境資訊連結作業及本院出入監簡列表等件
    在卷足憑（見本院卷第169、183、235頁），爰不待其陳述
    ，逕行判決。
貳、實體方面　　
一、事實欄一㈠至㈣竊取森林主產物部分：
　㈠被告廖清利部分：
　　上揭竊取森林主產物之犯行，業據被告廖清利於偵查、原審
    及本院審理時均坦承不諱（見偵2589卷一第274-278頁、卷
    八第197-200頁、原審卷四第119-120頁、卷七第40頁、本院
    卷第83、222頁），核與證人即同案被告林忠義（見偵2589
    卷一第173-175、176頁、卷七第148-150頁、卷八第8-51、5
    4-55、58-59頁、卷九第19-20頁、偵7186號一第116頁、偵
    聲卷第11-12頁、原審卷一第172頁、卷三第203-207頁、卷
    四第158-168頁）之證述、證人即同案被告徐忠孝於警詢、
    偵查及原審證述其有於事實欄一㈠至㈣所示之時間，因林忠義
    詢問要不要賺錢，而答應至林忠義倉庫載運木材，這4次均
    係林忠義打電話通知其，其皆駕駛被告廖清利向朋友借來之
    自小貨車至林忠義倉庫載運竊得之木材，第1次係與被告廖
    清利在崁津橋碰面，由被告廖清利帶路至被告黃琛傑倉庫，
    其餘3次則直接開車至被告黃琛傑倉庫，這4次林忠義均會另
    外駕車跟隨，第4次被告廖清利尚另外駕車在前方觀察有無
    警察路檢，這4次駕車至黃琛傑倉庫後，其會將載運之木材
    卸下，等林忠義、廖清利到達黃琛傑倉庫後才離去；其知道
    載運之木材係來自喀拉對面的山上，有看到外勞把木頭背下
    來，林忠義是老闆，由綽號阿正（即武文正）、捲毛（即阮
    文松）、長腳（即鄭文勇）負責在山上盜伐木材，並揹負木
    材至林忠義倉庫，外勞是以武文正為首等語（見偵2589卷七
    第79-81、109-114頁、卷九第42-43頁、偵7186卷一第174-1
    76頁、原審卷一第173-174頁、原審卷二第243頁）、證人葉
    維閎於警詢及偵訊證稱：被告廖清利有向其借用車牌號碼00
    00-00自用貨車等情（見偵2589卷三第98、124-126頁），及
    證人即同案被告黃琛傑於警詢、原審及本院前審中證稱於事
    實欄一㈠至㈣所載時間，在其倉庫向林忠義、廖清利購買盜伐
    之檜木、扁柏等語（見偵2589卷七第154-156頁、原審卷三
    第210頁背面、第216頁、本院前審卷四第21頁）均屬相符，
    復有在黃琛傑上開住處及倉庫所查獲之如事實欄二所載之檜
    木、扁柏等物，暨查獲現場照片、扣押物品目錄表及贓物代
    保管單（見偵2589卷一第146-157頁、卷六第45-49、185-18
    6頁）、通訊監察譯文（見偵2589卷八第42-49頁）、大溪32
    林班扁柏被害現場位置圖、土地登記第二類謄本、地籍圖謄
    本（見偵2589卷一第139-144頁）在卷可稽。是被告廖清利
    有為事實欄一㈠至㈣竊取森林主產物之犯行，堪以認定。
　㈡被告武文正部分：
　　被告武文正於原審中僅坦承事實欄一㈡之犯行；於本院前審
    時則辯稱：僅上山盜伐2次云云。然其於偵訊時曾供稱：其
    實際上山砍木頭不只2次，但沒有到12次，有時候上山不一
    定有砍樹，只是單純揹木頭下來；其確定自己有上山8次等
    語（見偵緝2231卷第74頁、第85頁），足證被告武文正辯稱
    僅盜砍2次云云，已非事實。又查：
  ⒈證人即同案被告林忠義雖曾於偵查中供稱：武文正自103年11
    月開始至104年1月間，幫我盜砍及揹木頭到工寮4、5次，武
    文正跟我連絡前，我還沒開始砍樹，武文正、鄭文勇有砍樹
    時就住在我的工寮，平常他們住在桃園龜山，我共盜砍4、5
    次云云（見偵2589卷七第147-149頁），但之後改稱：不只4
    、5次，實際上次數我不清楚，都是由武文正負責砍樹等語
    （見偵2589卷八第54頁），復於原審延押庭供稱：我竊取森
    林主產物約10幾次（見偵聲卷第11-12頁）；且於原審審理
    時證稱：自103年10月至104年1月間，都是由武文正他們3個
    外勞上山砍木頭，再揹負下山，交給我販賣他人等語（見原
    審卷四第158、165頁）。是證人林忠義應係為減輕自身刑責
    ，而先坦承較少之盜伐次數，之後隨著證據開展見無可推諉
    ，乃承認盜伐次數高達10餘次，而其就本案販賣予他人之盜
    伐檜木或扁柏之來源均始終證稱係被告武文正上山盜伐，就
    此並無前後不一之情形，其所述亦與證人徐忠孝於警詢、偵
    查及原審證稱：其有於事實欄一㈠至㈣所示之時間，至林忠義
    倉庫載運木材，其知道載運之木材係來自喀拉對面的山上，
    其有看到外勞把木頭背下來，林忠義是老闆，是由綽號阿正
    （即武文正）、捲毛（即阮文松）、長腳（即鄭文勇）負責
    在山上盜伐木材，並揹負木材至林忠義倉庫，外勞是以武文
    正為首等語（見偵2589卷七第79-81、109-114頁、卷九第42
    -43頁、偵7186卷一第174-176頁、原審卷一第173-174頁、
    原審卷二第243頁）相符。而被告武文正於警詢、偵查中亦
    承認其負責帶同越南籍外勞鄭文勇、阮文松等人至本案國有
    林班地盜伐森林主產物之事實（見偵41424卷一第18-19、44
    頁）。足證被告武文正確實有為事實欄一㈠至㈣竊取森林主產
    物之犯行。
　⒉被告武文正雖於警詢中供稱：0000000000號手機是其與鄭文
    勇共用，其於103年10月29日開始認識林忠義，林忠義要其
    幫忙找人上山砍木頭，並安排其等住在山上，其負責找人做
    事，但是鄭文勇在山上指揮事情及與林忠義聯絡云云（見偵
    2589卷九第26頁）；然證人林忠義始終證稱本案係由被告武
    文正找外勞上山盜伐森林，已如前述，其於警詢中就警方提
    示持用0000000000號手機者與其對話之通訊監察譯文，均供
    稱是其與武文正之對話，且由卷附門號0000000000號與林忠
    義間之通訊監察譯文（見偵7186號卷二第12-150頁）中，可
    知林忠義從未詢問對方是誰在講話，足證其通話對象均係同
    一人（即武文正），故其不用詢問目前是誰在講話；復觀之
    對話內容尚提及盜伐木材之總才數、出售之總價、應分給其
    他揹運木材下山人之報酬等節（通訊監察譯文所載對話內容
    詳如下述），核與證人林忠義於警詢中證稱：販賣木頭的錢
    一半給武文正，由他分給上山盜伐揹運的人（見偵2589號卷
    八第14、16頁）之盜伐分工模式相符，益徵其通話對象確為
    武文正。再酌以被告武文正於偵查供稱：其係依據木頭體積
    大小計算報酬，一才500元，搬運下來的人分400元，我拿剩
    下100元（見偵4124卷一第46頁），並於警詢中承認部分通
    話是其與林忠義之對話（亦詳述如後）。況由卷附之通訊監
    察譯文（見偵字第7186號卷二第22、24頁），可知103年11
    月4日持用0000000000號手機之人尚打多通電話給持用00000
    00000號手機之男子稱「叫阿勇小聲一點，講話不要那麼大
    聲，因為那邊都有人」、「叫阿勇過來」等語，足見持用00
    00000000號手機之人並非鄭文勇。凡此均足證0000000000號
    手機確為被告武文正自己一人所使用無疑。
　⒊由卷附下列通訊監察譯文內容亦可佐證被告武文正有為事實
    欄一㈢、㈣之竊取森林主產物犯行：
　①被告武文正有為事實欄一㈢竊取森林主產物犯行（即於103年1
    0月31日上午11時42分許之後至同年11月1日上午7時18分許
    期間內之某時盜伐部分）：
　A.觀之103年10月31日11時45分46秒起至同年11月1日7時18分1
    1秒間，武文正與林忠義及其他人間多通通訊監聽譯文（見
    偵7186號卷二第12-17頁）內容為：武文正詢問林忠義有沒
    有叫人送米過來、要買電池50個、手套、舒跑、麵、香菸等
    ，林忠義表示好，會跟肉及吃的一起帶過去，武文正並稱其
    準備一下要早一點去上，並詢問林忠義有無拿頭燈等語，武
    文正又於同年10月31日17時56分33秒打電話給持用00000000
    00號手機之男子表示「你快點帶工具過來，我要鋸東西，我
    已經找到東西」，之後於同年11月1日0時56分17秒與持有00
    00000000號之女子對話，該女子說「你走路很累，要加油，
    不要找太大的，太大的很累」，武文正則回說「我們還在繼
    續走」，武文正再於同年11月1日5時16分39秒向林忠義稱剛
    到工寮，要煮一點麵吃，林忠義復於同日7時3分22秒詢問武
    文正「下來了嗎？」武文正回稱「快到了」，並於同日7時1
    8分11秒，詢問林忠義「那個要藏在那裡嗎？」，林忠義回
    稱「對」。
　B.由上開譯文可知被告武文正要上山盜伐森林而要求林忠義準
    備物品以帶去山上，之後已找到欲盜伐之森林而要求其他男
    子帶工具過來以便鋸木頭，之後盜伐完並揹負下山，乃以電
    話告知林忠義快到了，之後並將盜伐之木材藏放在與林忠義
    約好之地點，是被告武文正有為此部分竊取森林主產物之犯
    行已明。
　②被告武文正有為事實欄一㈣竊取森林主產物犯行（即103年11
    月3日下午4時許至同月4日上午7時21分許在山上盜伐部分）
    　　
　A.觀之103年11月3日13時42分18秒起至同月4日17時18分16秒
    間，武文正與林忠義及其他人間多通通訊監聽譯文（見偵71
    86號卷二第18-28頁）內容如下：武文正自同月3日13時42分
    18秒起至同日15時43分04秒止，與林忠義通話多次，要求林
    忠義準備七星香菸、麵、瓦斯、米酒、豬肉等物品帶上去給
    其及長腳等人食用，並於同日16時25分50秒至同日17時53分
    33秒打電話告知1名女子說要去上班，剛出發、正在爬山，
    所以會喘等語，於同月4日0時15分28秒、同日1時43分46秒
    打電話告知1名女子說其在上班，在忙，手髒髒的，在挖土
    等語；又於同月4日3時3分53秒、同日3時8分42秒打電話給1
    名男子說「快點過來鋸，快5點了，順便叫阿勇過來」、「
    我在趕工鋸木頭，因為天快亮了」；於同日5時41分15秒打
    電話給林忠義說「可能中午才到，昨天本來拿2個」、「一
    個大的42、43的」，並於同日7時21分54秒告知林忠義「剛
    出發，那個太大了」，林忠義問「幾瓶」，武文正回答「43
    」，之後說「慢慢走，中午到這裡喔」；於同日12時49分45
    秒打電話給1名男子說其還在揹，邊走邊休息；於同日15時4
    1分5秒打電話給1名男子說「快點下來，木頭很大，要推」
    等語。
　B.由上開譯文可知被告武文正要上山盜伐森林而要求林忠義準
    備物品以帶去山上，之後則在山上鋸木頭，竊得之木材體積
    有42才、43才，之後並揹負下山，是被告武文正有為此部分
    竊取森林主產物之犯行已明。　
　⒋綜合上開證據，足以認定被告武文正確有為事實欄一㈠至㈣所
    載與廖清利等人共同竊取森林主產物之犯行，其所辯不可採
    。本案事證明確，其所為犯行均堪認定。
二、就事實欄一㈠至㈣被告廖清利、武文正竊取之森林主產物究係
    檜木或扁柏，及材積為何，說明如下：
　㈠檢察官起訴認為被告武文正等人就事實欄一㈠至㈣部分，均係
    竊取檜木。而證人林忠義雖於偵查及原審審理中證稱：其所
    盜伐之樹種均是扁柏等語（見偵2589卷七第150頁、原審卷
    四第168頁）、被告黃琛傑於偵查及原審亦供稱：其向林忠
    義購買的樹種均是扁柏，印象中林忠義賣的都是扁柏，即俗
    稱黃檜等語（見偵2589卷九第33頁、原審卷三第216頁）。
    然被告黃琛傑於警詢中係供稱其此部分係向廖清利、林忠義
    購買檜木等語；被告武文正於本院前審則供稱：我砍的樹木
    像紅檜，沒有扁柏等語（見本院前審卷三第335頁）。參以
    警方在事實欄二所載時間，係在黃琛傑住處及倉庫查扣扁柏
    （角材）10塊、扁柏（圓材）4塊、扁柏（板材）8塊、扁柏
    （樹瘤）7塊、紅檜（殘材）1袋、扁柏（殘材）3袋、檜木
    金磚成品2塊、檜木聚寶盆3個、檜木聚寶盆成品2個、檜木
    燭台成品2個、檜木文昌筆成品6枝、檜木水果盤成品8個、
    檜木樹瘤成品1個、檜木精油2瓶、扁柏精油3瓶等物（其餘
    非檜木及扁柏之物品，不一一詳載）；於蘇陳香年住處查扣
    之其中1個檜木根頭及檜木殼1個，均為檜木；於林幸福住處
    查扣之聚寶盆2個，則為扁柏等情，有新竹林區管理處109年
    8月21日竹政字第1092212574號函可佐（見本院前審卷四第1
    3-15頁）。黃琛傑於偵查、原審及本院前審均供稱上開扣案
    物中之扁柏（角材）10塊、扁柏（圓材）4塊、扁柏（樹瘤
    ）3塊、檜木金磚成品2塊、檜木聚寶盆3個、檜木聚寶盆成
    品2個、檜木燭台成品2個、檜木文昌筆成品6枝、檜木水果
    盤成品8個、檜木樹瘤成品1個，均為其向被告廖清利、林忠
    義所購買（見偵2589卷九第32-35頁、原審卷七第41頁、本
    院前審卷四第22頁）。足證被告武文正等人盜伐之林木並非
    均為扁柏，而確有部分係檜木（指紅檜）無疑。
　㈡依被告武文正、證人黃琛傑及林忠義等人於偵查、原審及本
    院前審中，就事實欄一㈠至㈣部分，所盜伐或購買者究竟是檜
    木或扁柏，前後所述均不一致，實難認定被告武文正等人此
    部分盜伐之林木均為檜木。又依新竹林區管理處109年8月31
    日竹政字第1092212574號函文檢具之森林產物價格查定表記
    載：扁柏0.75立方公尺，山價為269,451元（見本院前審卷
    四第13-15頁）；又依本院認定被告廖清利、武文正所竊取
    之森林主產物均為切成立方體之角材（見後述㈢），則經向
    新竹林區管理處函詢結果，檜木角材0.01立方公尺，山價為
    3,952元，有新竹林區管理處110年10月18日竹政字第110221
    6460號函檢陳之扣案贓木價金查定書1份在卷可稽（見本院
    卷第59-78頁），亦即扁柏1立方公尺之山價為359,268元（
    計算方式：269451÷0.75＝359268）、檜木1立方公尺之山價
    則為395,200元（計算方式：3952÷0.01＝395,200），故檜木
    之山價仍高於扁柏，因此若認定被告武文正等人就事實欄一
    ㈠至㈣部分，均係盜伐檜木，顯然較不利於被告武文正等人。
    復酌以黃琛傑於本院前審供稱：印象中林忠義是先拿檜木給
    我，後來我才買扁柏，扣案之檜木成品加上我賣給蘇陳香年
    之檜木，共需要約9個檜木角材，我承認就事實欄一㈠至㈢所
    購買之木材均為檜木等語（見本院前審卷四第23-24頁）。
    是依罪疑惟輕原則，採較有利被告武文正、廖清利、黃琛傑
    之認定，認定被告武文正、廖清利就事實欄一㈠至㈢部分係竊
    取檜木，被告黃琛傑此部分亦係購買檜木；被告武文正、廖
    清利就事實欄一㈣部分則係竊取扁柏。
  ㈢就事實欄一㈠至㈣被告武文正等竊取主產物數量之說明：
　　據被告黃琛傑於原審審理時證稱：林忠義賣的木頭，都是切
    成四角或八角的柱狀等語（見原審卷三第216頁背面），以
    及被告徐忠孝、田冠庭、張明福、林俊亭於偵訊時所述搬運
    木材之外觀（見偵2589卷二第40、138、178、卷七第79頁）
    ，應認被告武文正等人盜伐之檜木或扁柏，多已裁切成立方
    體之角材。又田兆濬曾供稱其所揹運之扁柏大小約為30公分
    ×40公分（見偵2589卷二第40頁）、張明福供稱所載運木材
    長寬約30公分至40公分，高30公分（見偵2589卷二第138頁
    ）、林俊亭供稱所載木材長寬高均約為50公分（見偵2589卷
    二第178頁），以及被告廖清利於偵訊時供稱木材大小約20
    公分×30公分×40公分（見偵2589卷一第275頁）。再酌以在
    黃琛傑倉庫查扣之扁柏有角材、圓材、板材、樹瘤等不同，
    各個角材、圓材之尺寸亦不相同，有新竹林區管理處檢尺明
    細表在卷可參（見偵2589卷六第187-189頁），顯見被告武
    文正等外勞在盜伐林木時，係將木材裁切成大小不一之形狀
    。本院就各次盜伐木材尺寸之認定，說明如下：
　⑴檢察官就事實欄一㈠至㈣部分，均認定被告武文正等人竊取之
    檜木或扁柏每塊均約40至50公斤。然證人林忠義於原審證稱
    ：武文正會以尺量才數，被告武文正於警詢亦供稱：林忠義
    會告訴我需要的木頭尺寸大小，我用鏈鋸去切木頭，用角尺
    量尺寸等語（見偵4124卷一第18頁），並於原審審理時證稱
    ：通訊監察譯文中所提到「笨笨25」是指木材體積等語，復
    參以證人即同案被告阮文造於警詢中亦稱：武文正用鏈鋸裁
    切林木時，會用角尺、皮尺量大小（見偵4124卷一第55頁）
    ，均足證林忠義與被告武文正於電話中所提到木材之單位是
    「才」，而非「公斤」。而由依上開被告武文正與林忠義間
    之通訊監察譯文內容（即上開⒉被告武文正部分⑶之說明），
    可知事實欄一㈣竊取之扁柏為2塊，材積各為42才、43才，共
    85才，而1才等於2782立方公分，即此部分竊取之扁柏共236
    470立方公分，等於0.23647立方公尺。而依上開新竹林區管
    理處109年8月21日函（見本院前審卷四第13-15頁），可知
    扁柏1立方公尺之山價為359,268元，是此部分竊取扁柏之山
    價共計為84,956元（元以下無條件捨去）。
  ⑵扣除上開已知被告武文正等人各次竊取之材者外，就事實欄
    一㈠至㈢部分，均只知道竊取之木材數量，不知材積為何，而
    在被告黃琛傑倉庫內查獲之扁柏圓材4塊及角材10塊（其餘
    扣案之扁柏、檜木均遭加工，為成品或半成品，不知原始材
    積為何，故不列入計算），均係被告黃琛傑向林忠義、廖清
    利所購買，為求公平及與事實相符起見，以此14塊扁柏之平
    均體積認定被告武文正等人竊取每塊木材之體積，依上開新
    竹林區管理處109年8月21日函（見本院前審卷四第13-15頁
    ），可知扁柏（角材）10塊之體積共為0.75立方公尺，扁柏
    （圓材）4塊之體積共為0.33立方公尺，故平均每塊為0.077
    142立方公尺【計算方式：（0.75+0.33）÷14＝0.077142，小
    數點第6位以下無條件捨去）】（原審依被告等人之供述，
    認為每塊木材尺寸為20公分×30公分×40公分，即體積為0.02
    4立方公尺，疏未參酌現場所查扣之扁柏圓材及角材的尺寸
    大小，實有未洽，為本院所不採），據此計算此部分竊取之
    體積如下：
　①事實欄一㈠竊取之檜木為4塊，共0.308568立方公尺（計算方
    式：4×0.077142＝0.308568，以下計算方式均相同，不再贅
    述），依上開新竹林區管理處110年10月18日函，可知檜木
    角材1立方公尺之山價則為395,200元，故此部分檜木之山價
    共計為121,946元（元以下無條件捨去）。
　②事實欄一㈡竊取之檜木為2塊，共0.154284立方公尺，山價共
    計為60,973元（2×0.077142×395,200＝60,973，元以下無條
    件捨去）。
　③事實欄一㈢竊取之檜木為3塊，共0.231426立方公尺，山價共
    計為91,459元（3×0.077142×395,200＝91,459，元以下無條
    件捨去）。
　㈣被告廖清利之辯護人雖又主張：依據林務局網站公告之木材
    市價資訊系統，103至104年間扁柏市價約在1立方公尺85,40
    8元，檜木則為70,737元，均與原審認定之山價金額有相當
    差距；再觀諸新竹林區管理處之附帶民事起訴狀，亦主張檜
    木之工藝價格為每1立方公尺10萬元、扁柏則為每1立方公尺
    36萬元，與原審認定之檜木山價相差甚鉅，新竹林區管理處
    計算之森林主產物山價甚至高於市價，顯然有誤乙節（見本
    院卷第225至228頁）。然查，本院所憑之上開新竹林區管理
    處函文，業據該機關詳述其計算、論斷之依據，難認有何顯
    不合理之處；又木材市價取決於樹種、部位、加工，單價本
    有所差異，尚難以被告廖清利所提出之上開網路查詢系統而
    為有利之認定。
　㈤此外，林忠義指示被告武文正等人盜伐檜木、扁柏之地點，
    係位在大溪事業區第32林班地，該林班地坐落於桃園市○○區
    ○○○段○0○0地號土地，為中華民國所有，由行政院農業委員
    會林務局管理等情，有新竹林區管理處104年1月6日竹授溪
    政字第1042490015號函及所附森林被害告訴書、盜伐現場照
    片、被害現場位置圖、土地登記謄本及地籍圖謄本在卷可稽
    （見偵2589卷一第135-144頁）。
　㈥綜上所述，被告廖清利、武文正竊取事實欄一㈠至㈣森林主產
    物之犯行，均洵堪認定。　
三、論罪
  ㈠按行為後法律有變更者，適用行為時之法律；但行為後之法
    律有利於行為人者，適用最有利於行為人之法律，刑法第2
    條第1項定有明文。被告廖清利、武文正行為後，森林法第5
    2條第1項分別於104年5月6日、105年11月30日（按：該次僅
    屬文字修正，即將各款中之「者」刪除，統一於序文中增列
    「者」，構成要件及法律效果均無變更，即無新舊法比較之
    問題）、110年5月5日均有修正。104年5月6日修正前之森林
    法第52條第1項規定：「竊取森林主、副產物而有該條第1項
    各款情形者，處6月以上5年以下有期徒刑，併科贓額2倍以
    上5倍以下罰金。」，104年5月6日修正之森林法第52條第1
    項則將法定刑提高為「1年以上7年以下有期徒刑，併科贓額
    5倍以上10倍以下罰金」，嗣於110年5月5日修正公布，同年
    月7日施行之森林法第52條第1項，將原條項序文以贓額倍數
    計算罰金數額之方式，修正明定罰金之最低額及最高額為「
    併科新臺幣100萬元以上2千萬元以下罰金」，經比較結果，
    修正後規定並非較有利於被告，應適用行為時即104年5月6
    日修正公布、同年月8日施行前森林法（下稱修正前森林法
    ）之規定。
  ㈡按森林係指林地及其群生竹、木之總稱，依其所有權之歸屬
    ，分為國有林、公有林及私有林，森林法第3條第1項定有明
    文。又所謂國有林林產物之「主產物」，係指生立、枯損、
    倒伏之竹木及餘留之根株、殘材；「副產物」則係指樹皮、
    樹脂、種實、落枝、樹葉、灌藤、竹筍、草類、菌類及其他
    主產物以外之林產物，國有林林產物處分規則第3 條亦明文
    規定。故森林主產物，並不以附著於其生長之土地，仍為森
    林構成部分者為限，尚包括已與其所生長之土地分離，而留
    在林地之倒伏竹、木、餘留殘竹等。至其與所生長土地分離
    之原因，究係出於自然力或人為所造成，均非所問，縱令係
    他人盜伐而仍在森林內，既未遭搬離現場，自仍在管理機關
    之管領力支配下，如予竊取，仍為竊取森林主產物（最高法
    院92年第17次刑事庭會議決議、93年台上字第860號判例意
    旨同此見解）。被告廖清利、武文正等人所盜取之檜木及扁
    柏，為森林之主產物，雖非每次均有砍伐生立之樹株，惟其
    等自國有林地內將餘留之檜木、扁柏角材揹運而出，亦屬竊
    取森林主產物之行為。
  ㈢所犯罪名
    核被告廖清利、武文正就事實欄一㈠至㈣所為，均係犯修正前
    森林法第52條第1項第4款、第6款之竊取森林主產物罪。其2
    人就上開犯行，與林忠義、外勞鄭文勇、阮文松等人間，互
    有犯意聯絡及行為分擔，應分別論以共同正犯。　
  ㈣罪數
　　被告武文正於本院前審供稱：我每次上山盜伐，從出發到下
    山約需1天半，從下午出發，隔天晚上回來，有沒有接著砍
    ，要看林忠義，他有錢，才會叫我們接著，且他有給錢，我
    們才會接著砍等語（見本院前審卷三第335、336頁）。復細
    觀上開武文正與林忠義等人間之通訊監察譯文，可知被告武
    文正等人均係下午3、4時許出發，於翌日上午約6、7時許告
    知林忠義「到了」（即抵達林忠義倉庫），足見被告武文正
    等人每次上山竊取森林主產物，前後所需時間不到1日。而
    林忠義與被告武文正等人為事實欄一㈠至㈣之竊取森林主產物
    犯行，均係將竊得之木材出售予黃琛傑後，始為下次竊取森
    林主產物犯行，酌以被告武文正上開供述，其等每次均係自
    林忠義處取得報酬後，「始」會為下1次竊取森林主產物犯
    行，換言之，其等係視林忠義是否順利將贓物出售並將款項
    分配共犯後，始會再起犯意為下次竊取森林主產物犯行，且
    時間上並無重疊而可區隔劃分，顯見被告廖清利、武文正2
    人每次所為竊取森林主產物犯行，均係各別起意，絕非自始
    即出於單一決意，接續為之。是以被告廖清利、武文正上開
    4次竊取森林主產物犯行，均犯意各別，行為互殊，皆應予
    分論併罰。
四、上訴之判斷　　
    原審對被告廖清利、武文正事實欄一㈠至㈣部分，認其等均係
    犯修正前森林法第52條第1項第4款、第6款竊取森林主產物
    罪而予論罪科刑，固非無見，惟查：
  ㈠被告廖清利、武文正2人所為事實欄一㈠至㈣部分，均應分論併
    罰，已如前述，原審將事實欄一㈠至㈣部分，認定為一罪（即
    原判決附表一編號1），實有違誤。
  ㈡另被告武文正等人就事實欄一㈠至㈢部分係盜伐檜木，原審認
    定為扁柏，亦有未合。
  ㈢原審雖依被告廖清利之供述，認定其犯罪所得為3萬3千元（
    見原審卷七第40頁），然與本院參酌證人林忠義、武文正所
    述之認定不同（詳見後述），且被告廖清利業已與新竹林區
    管理處達成和解，並賠償68萬3640元，此有和解契約在卷可
    參（見原審法院107年度原訴字第42號損害賠償事件卷第107
    -108頁），原審未及審酌，仍依刑法第38之1第1、3項之規
    定宣告沒收追徵，同有未洽。
　㈣被告廖清利上訴請求從輕量刑，被告武文正上訴否認部分竊
    取森林主產物犯行，雖均無理由，業據本院論駁如前，惟原
    判決就其附表一編號1部分既有上開可議之處，即屬無可維
    持，自應由本院就此部分予以撤銷改判。至原判決就被告廖
    清利、武文正所定應執行刑，因上開部分業經本院撤銷改判
    而失所附麗，應併予撤銷。 
  ㈤爰審酌被告廖清利、武文正均非無謀生能力之人，竟為貪圖
    一己私利，應林忠義之邀，而加入盜伐森林之行列，使盜伐
    規模加劇，森林生態環境惡化。而山林復育不易，被告2人
    所為，已對臺灣山林之自然生態造成難以回復之傷害，及被
    告廖清利負責借用車輛、找尋買主；武文正則負責連繫其他
    外勞上山共同盜伐林木之分工情形；被告廖清利承認大部分
    犯行之犯後態度，並已與新竹林區管理處和解並賠償68萬36
    40元，此有和解契約在卷可參（見本院前審卷二第179-180
    頁、原審法院107年度原訴字第42號損害賠償事件卷第107-1
    08頁），對於犯罪損害之填補，已付出相當之努力；被告武
    文正僅承認少部分犯行，其餘均否認；被告廖清利自述國中
    畢業之教育智識程度，目前務農，月收入3至4萬元，有高齡
    父母需扶養（見本院卷第222頁）之生活狀況；武文正高中
    畢業之智識程度、為逾期居留之逃逸外勞之生活狀況（見其
    警詢筆錄「受詢問人」欄之記載，見偵2589卷七第124頁）
    ，暨其等之犯罪動機、目的、素行等一切情狀，分別改量處
    如主文第2項所示之刑。　
  ㈥併科罰金之說明
　⒈按修正前森林法第52條第1項規定，竊取森林主、副產物而有
    左列情形之一者，處6月以上5年以下有期徒刑，併科贓額2
    倍以上5倍以下罰金。而森林法第52條所規定作為併科罰金
    計算基準之「贓額」，應以被害客體之價值，即原木山價為
    準（最高法院109年度台上字第1648、5097號判決可資參照
    ）。本院參酌被告廖清利、武文正2人所為本案竊取森林法
    主產物之情節，均諭知併科贓額2倍之罰金，且均諭知易服
    勞役之折算標準。　　　
　⒉就被告廖清利、武文正本案犯行應諭知併科罰金之數額，說
    明如下（各次竊得之山價數額，已說明如前，故不再贅述計
    算方式）：
　①被告廖清利、武文正就事實欄一㈠竊取之檜木4塊，山價為121
    ,946元，故各諭知併科罰金243,892元，如易服勞役，均以
    最有利於被告之折算標準即3,000元折算勞役1日。
　②被告廖清利、武文正就事實欄一㈡竊取之檜木2塊，山價為60,
    973元，故各諭知併科罰金121,946元，如易服勞役，均以最
    有利於被告之折算標準即3,000元折算勞役1日。
　③被告廖清利、武文正就事實欄一㈢竊取之檜木3塊，山價為91,
    459元，故各諭知併科罰金182,918元，如易服勞役，均以最
    有利於被告之折算標準即3,000元折算勞役1日。
　④被告廖清利、武文正就事實欄一㈣竊取之扁柏2塊，山價為84,
    956元，故各諭知併科罰金169,912元，如易服勞役，均以最
    有利於被告之折算標準即3,000元折算1日。
  ㈦定應執行刑
    關於數罪併罰之案件，如能俟被告所犯數罪全部確定後，於
    執行時，始由該案犯罪事實最後判決之法院所對應之檢察署
    檢察官，聲請該法院裁定之，無庸於每一個案判決時定其應
    執行刑，則依此所為之定刑，不但能保障被告（受刑人）之
    聽審權，符合正當法律程序，更可提升刑罰之可預測性，減
    少不必要之重複裁判，避免違反一事不再理原則情事之發生
    。被告2人本件各自所犯之4罪，固有可合併定應執行刑之情
    況，惟揆前揭說明，宜俟被告2人所犯數罪全部確定後，於
    執行時由檢察官聲請裁定，爰不予定其應執行之刑，附此敘
    明。　
  ㈧驅逐出境
    被告武文正為越南籍逃逸勞工，現已逾居留效期，此為被告
    武文正於原審自承在卷，並有居留資料可證（見偵2589卷七
    第124-128頁）。因其為外國人，受本件有期徒刑以上刑之
    宣告，爰依刑法第95條規定，併予宣告於各宣告刑之執行完
    畢或赦免後，驅逐出境。
  ㈨沒收
  ⒈按沒收、非拘束人身自由之保安處分適用裁判時之法律，刑
    法第2條第2項定有明文。查被告等行為後，刑法關於沒收之
    規定業已修正，依刑法施行法第10條之3第1項規定，自105
    年7月1日施行。而依修正施行後刑法第2條第2項規定「沒收
    、非拘束人身自由之保安處分適用裁判時之法律。」已明確
    規範有關沒收之法律適用，應適用裁判時法，無比較新舊法
    之問題；而森林法關於沒收之規定，於105年11月30日修正
    公布，並自105年12月2日施行，係因應上開刑法施行法第10
    條之3施行後為之修正，為刑法沒收規定之特別規定，自應
    優先適用該修正後森林法第52條第5項之規定。又於適用此
    次修正後森林法第52條第5項之沒收規定時，仍應回歸刑法
    第38條第4項有關「追徵」規定之適用。至於本案有關「犯
    罪所得」之沒收，因森林法並無特別規定，自應適用修正後
    刑法相關沒收之規定。
  ⒉修正後森林法第52條第5項規定，犯本條之罪者，其供犯罪所
    用、犯罪預備之物或犯罪所生之物，不問屬於犯罪行為人與
    否，沒收之。經查：
  ①扣案如附表二編號3所示之手機，係被告廖清利與被告徐忠孝
    、張明福聯繫載運木頭所用；附表三編2所示之手機，係被
    告武文正持用而與林忠義聯繫所用，各有通訊監察譯文在卷
    可憑。另如附表二編號5所示鏈鋸2個，係供被告武文正上山
    盜伐林木所用，上開物品均屬供被告武文正等人犯竊取森林
    主產物所用之物，應不問屬於犯罪行為人與否，沒收之。其
    中未扣案部分（即附表三編號2所示手機），依刑法第38條
    第4項規定，於全部或一部不能沒收或不宜執行沒收時，追
    徵其價額。
  ②被告廖清利等人為事實欄一㈠至㈣竊取森林主產物犯行，為搬
    運贓物所使用如附表三編號3所示未扣案之車牌號碼0000-00
    自用小貨車，係被告廖清利向不知情參與人葉維閎所借用，
    該車係登記在陳韻如名下，此有公路監理電子閘門資料在卷
    可參（見本院前審卷二第105頁），然陳韻如於本院前審稱
    ：該車係參與人葉維閎所有，亦非其使用，沒收與否對其沒
    影響，不需要參與訴訟等語（見本院前審卷三第190頁）；
    經本院前審通知葉維閎參與訴訟，參與人葉維閎於本院亦陳
    稱：該車係其購買，登記在陳韻如名下，該車為其所有，希
    望不要沒收等語（見本院前審卷三第244頁）。又依上開公
    路監理電子閘門資料，可知該車係93年3月出廠，迄今係16
    年之老舊車輛，殘值不高，諭知沒收，並無過苛之虞，業據
    本院前審依森林法第52條第5項規定宣告沒收，並依刑法第3
    8條第4項規定，於全部或一部不能沒收或不宜執行沒收時，
    追徵其價額。事實欄一㈠至㈣部分雖前經被告廖清利、武文正
    及檢察官分別提起第三審上訴，然參與上開犯行之共同被告
    林忠義部分，業經原審判決確定，此確定判決已確認附表三
    編號3車輛係供各該部分犯行搬運贓物之事實，且原則上不
    因上開上訴部分日後判決結果而受影響，是最高法院依刑事
    訴訟法第455條之27第1項前段規定之意旨，認定被告2人及
    檢察官對本院前審判決（即本院107年度原上訴字第146號）
    關於此等部分犯罪事實之上訴效力不及於附表三編號3車輛
    之沒收、追徵，此部分既未經上訴而經本院前審判決確定，
    自非本次發回之審理範圍，併此敘明。
  ⒊犯罪所得，屬於犯罪行為人者，沒收之，於全部或一部不能
    沒收或不宜執行沒收時，追徵其價額，修正後刑法第38條之
    1第1項前段、第3項定有明文。經查：
  ①被告廖清利雖於原審時供稱：其本案獲利33,000元等語（見
    原審卷七第40頁）；然其於偵查中係供稱：每次可獲得1萬
    元報酬（見偵2589卷八第199頁）。酌以證人林忠義於警詢
    中稱：廖清利每次可分得1至2萬元等語（見偵2589卷八第16
    頁），以罪疑有利被告原則，認定其每次可分得1萬元。復
    參以被告武文正於本院稱：每次係拿到報酬，始會再上山盜
    伐森林等語，及被告廖清利如事實欄一㈠至㈣所示4次竊取森
    林主產物犯行所竊得之木材，均售與被告黃琛傑，並取得價
    金，已如前述，是被告廖清利事實欄一㈠至㈣之犯罪所得共計
    為4萬元，雖未扣案，本應依刑法第38條之1第1項前段、第3
    項規定宣告沒收、追徵，然被告廖清利業已與新竹林區管理
    處達成和解，且賠償68萬3640元，已見前述，依刑法第38條
    第5項規定，自無庸宣告沒收追徵。
  ②被告武文正固於原審中供稱：其自林忠義處獲得5萬元報酬等
    語（見原審卷七第41頁背面）。而證人林忠義於偵訊時供稱
    ：武文正每次上山，其會給1萬元，從頭到尾總共給4萬元等
    語（見偵2589卷七第149頁），然證人林忠義於此次偵訊時
    亦僅承認4次盜伐林木之犯行，故其係應為避免遭檢察官認
    定其有多達10次餘盜伐林木之犯行，而少說已給付之報酬總
    金額。又參以被告武文正於本院前審稱其拿到報酬後始會為
    下次犯行，是以其每次盜伐犯罪所得1萬元計算，事實欄一㈠
    至㈣之犯罪所得總額共應為4萬元，雖未扣案，仍應依刑法第
    38條之1第1項前段、第3項規定宣告沒收，於全部或一部不
    能沒收或不宜執行沒收時，追徵其價額。　　
據上論斷，應依刑事訴訟法第369條第1項前段、第364條、第371
條、第299條第1項前段，判決如主文。
本案經檢察官周欣蓓提起公訴，被告廖清利及武文正均提起上訴
，檢察官楊四猛到庭執行職務。
中　　華　　民　　國　　111 　年　　2 　　月　　22　　日
                  刑事第二十一庭審判長法　官　林怡秀
                              　　    法　官　蔡羽玄
                              　      法　官　胡宜如
以上正本證明與原本無異。
如不服本判決，應於收受送達後20日內向本院提出上訴書狀，其
未敘述上訴之理由者並得於提起上訴後20日內向本院補提理由書
（均須按他造當事人之人數附繕本）「切勿逕送上級法院」。
                                      書記官　黃芝凌
中　　華　　民　　國　　111 　年　　2 　　月　　22　　日
附錄：本案論罪科刑法條全文
104年5月6日修正前森林法第52條
竊取森林主、副產物而有左列情形之一者，處六月以上五年以下
有期徒刑，併科贓額二倍以上五倍以下罰金：
一、於保安林犯之者。
二、依機關之委託或其他契約，有保護森林義務之人犯之者。
三、於行使林產物採取權時犯之者。
四、結夥二人以上或僱使他人犯之者。
五、以贓物為原料，製造木炭、松節油、其他物品或培植菇類者
    。
六、為搬運贓物，使用牲口、船舶、車輛，或有搬運造材之設備
    者。
七、掘採、毀壞、燒燬或隱蔽根株，以圖罪跡之湮滅者。
八、以贓物燃料，使用於礦物之採取，精製石灰、磚、瓦或其他
    物品之製造者。前項未遂犯罰之。第一項第五款所製物品，
    以贓物論，並沒收之。
　　
【附表一】
編號 被告 主文  1 廖清利 1.事實欄一㈠：廖清利共同犯修正前森林法第52條第1項第4款、第6款之竊取森林主產物罪，處有期徒刑玖月，併科罰金新臺幣貳拾肆萬參仟捌佰玖拾貳元，罰金如易服勞役，以新臺幣參仟元折算壹日。 2.事實欄一㈡：廖清利共同犯修正前森林法第52條第1項第4款、第6款之竊取森林主產物罪，處有期徒刑玖月，併科罰金新臺幣拾貳萬壹仟玖佰肆拾陸元，罰金如易服勞役，以新臺幣參仟元折算壹日。 3.事實欄一㈢：廖清利共同犯修正前森林法第52條第1項第4款、第6款之竊取森林主產物罪，處有期徒刑玖月，併科罰金新臺幣拾捌萬貳仟玖佰拾捌元，罰金如易服勞役，以新臺幣參仟元折算壹日。 4.事實欄一㈣：廖清利共同犯修正前森林法第52條第1項第4款、第6款之竊取森林主產物罪，處有期徒刑捌月，併科罰金新臺幣拾陸萬玖仟玖佰拾貳元，罰金如易服勞役，以新臺幣參仟元折算壹日。 5.扣案如附表二編號3所示之物沒收。  2 武文正 1.事實欄一㈠：武文正共同犯修正前森林法第52條第1項第4款、第6款之竊取森林主產物罪，處有期徒刑拾月，併科罰金新臺幣貳拾肆萬參仟捌佰玖拾貳元，罰金如易服勞役，以新臺幣參仟元折算壹日。應於刑之執行完畢或赦免後，驅逐出境。 2.事實欄一㈡：武文正共同犯修正前森林法第52條第1項第4款、第6款之竊取森林主產物罪，處有期徒刑拾月，併科罰金新臺幣拾貳萬壹仟玖佰肆拾陸元，罰金如易服勞役，以新臺幣參仟元折算壹日。應於刑之執行完畢或赦免後，驅逐出境。 3.事實欄一㈢：武文正共同犯修正前森林法第52條第1項第4款、第6款之竊取森林主產物罪，處有期徒刑拾月，併科罰金新臺幣拾捌萬貳仟玖佰拾捌元，罰金如易服勞役，以新臺幣參仟元折算壹日。應於刑之執行完畢或赦免後，驅逐出境。 4.事實欄一㈣：武文正共同犯修正前森林法第52條第1項第4款、第6款之竊取森林主產物罪，處有期徒刑玖月，併科罰金新臺幣拾陸萬玖仟玖佰拾貳元，罰金如易服勞役，以新臺幣參仟元折算壹日。應於刑之執行完畢或赦免後，驅逐出境。 5.扣案如附表二編號5所示之物沒收；未扣案如附表三編號2所示之物及未扣案犯罪所得新臺幣肆萬元均沒收，於全部或一部不能沒收或不宜執行沒收時，追徵其價額。 

【附表二】已扣案供竊取森林主產物所用之物
編號 物品名稱 數量 備註  1 HUAEI黑色手機 1支 林忠義持用，含0000-000000 門號SIM 卡1 張。  2 TAIWAN MOBILE 手機 1支 林忠義持用，含0000-000000 門號SIM 卡1 張。  3 紅色華碩手機 1支 廖清利持用，含0000-000000 門號SIM 卡1 張。  4 手機 1支 松慶輝持用，含0000-000000門號SIM 卡 1 張。  5 鏈鋸 2個 供武文正等人裁切檜木、扁柏之用。  6 手機 1支 田兆濬持用，內0000-000000門號SIM卡。 

【附表三】未扣案供竊取森林主產物所用之物
編號 物品名稱 數量 備註  1 不詳手機 1支 林忠義持用，插用0000-000000 門號SIM卡。  2 不詳手機 1支 武文正持用，插用0000-000000門號SIM卡。  3 車牌號碼0000-00號車輛 1輛 本院前審參與人葉維閎所有，供事實欄一㈠至㈣所用